臺灣臺南地方法院民事判決　　　　　　　95年度訴字第1771號
原　　　告　甲○○○
訴訟代理人　乙○○
被　　　告　丁○○
兼法定代理人戊○○
　　　　　　己○○
上　一　人
訴訟代理人　戊○○
上當事人間請求侵權行為損害賠償事件，經本院於民國96年4月
16日言詞辯論終結，判決如下：
    主    文
被告應連帶給付原告新台幣貳拾壹萬伍仟壹佰玖拾元，及自民國
九十五年十二月三十日起至清償日止，按週年利率百分之五計算
之利息。
原告其餘之訴駁回。
訴訟費用新台幣壹萬貳仟捌佰捌拾元由被告連帶負擔其中新台幣
貳仟伍佰柒拾陸元，其餘新台幣壹萬零參佰零肆元由原告負擔。
本判決第一項得假執行。
原告其餘假執行之聲請駁回。
    事實及理由
壹、程序方面：
一、按因侵權行為涉訟者，得由行為地之法院管轄，此為民事訴
    訟法第15條對於因侵權行為涉訟所設之特別審判籍。本件車
    禍發生之地點為台南市○區○○路長榮中學旁，本院為侵權
    行為地所在地之法院，而有管轄權，合先敘明。
二、次按訴狀送達後，原告不得將原訴變更或追加他訴，但請求
    之基礎事實同一者，或擴張或減縮應受判決事項之聲明者，
    不在此限，民事訴訟法第255條第1項第3款定有明文。本件
    原告起訴時係主張被告戊○○、丁○○應連帶給付原告甲○○○835,190元，連帶給付原告丙○○360,000元。嗣於96年
    2 月7日追加被告丁○○之母己○○，並於96年4月16日日言
    詞辯論期日將丙○○之訴撤回，並就原告汪林秀英部分擴張
    聲明為被告應連帶給付原告1,195,190元，核屬基礎事實同
    一，而擴張應受判決事項之聲明，揆諸前揭說明，自應予准
    許。
貳、實體方面：
一、原告主張：
(一)、被告丁○○（民國77年2月3日生）於民國（下同）93年12月
    1日20時10分許，於酒後（呼氣酒精濃度達0.57MG/L）騎乘
    車號Ｈ２Ｆ－６８７號重機車，在台南市○區○○路長榮中
    學旁，與訴外人蘇秀勳騎乘車號ＶＤＪ－０２７號清機車後
    搭載原告甲○○○發生車禍，致原告甲○○○受有頭部外傷
    、顱內硬腦腹下出血、右肱骨骨折、右額頭血腫之傷害。被
    告戊○○、己○○為被告丁○○之法定代理人，依據民法第
    184條第1項前段、第2項前段及同法第187條第1項前段之規
    定，應對原告負連帶損害賠償責任。
(二)、原告爰依民法第184條第1項、第216條、第193條第1項、第
    195條第1項之規定，請求被告連帶負損害賠償責任，給付
    新台幣（下同）1,195,190元 各項請求分述如後：
  1.醫療費用計35,190元：原告遭被告騎機車撞倒，經送成大醫
    院急救住院，迄今已支出醫藥費35,190元，被告自應賠償之
    。
  2.看護費用360,000元：原告休養期間約六個月，均無法單獨
    料理生活起居，原須支出看護費用，因原告之夫丙○○居家
    照料致未支出，但原告仍得向被告請求賠償相當於看護費用
    之損失，以一般行情每日2,000元計算，六個月即180日相當
    於360,000元。
  3.精神慰撫金800,000元：由於原告於事發當時，係正常合法
    用路，卻遭酒駕之被告快速追撞，以致昏迷數日，所受驚嚇
    與精神痛苦，迄今無法平復甚至畏懼單獨出門，加以被告於
    調解過程中態度消極，被告戊○○對於未能善盡管教一事表
    現毫不在意，表示頂多讓被告丁○○保護管束而已，至今時
    近二年不但慰問道歉付之闕如，更曾對原告家屬惡言相向，
    實讓原告委屈至極，請鈞院考量加害人至今不願理會之惡行
    ，依民法第195條之規定請求精神慰問金800,000元。
(三)、聲明：
  1.被告應連帶給付原告1,195,190元，及自起訴狀繕本送達翌
    日起至清償日止，按週年利率百分之五計算之利息。
  2.原告願以玉山銀行定存單供擔保，請准為假執行之宣告。
二、被告主張：
(一)、被告對於因過失致原告受傷之事實不爭執。但原告也有過失
    ，因原告未戴安全帽，也沒有駕照，且原告請求賠償之金額
    過高，被告無法負擔。原告住院期間被告亦曾到過醫院探視
    ，後來談賠償金額時原告要求過高。
(二)、聲明：原告之訴駁回。訴訟費用由原告負擔。
三、經查：
(一)、原告主張被告丁○○於93年12月1日20時10分許，於酒後騎
    乘車號Ｈ２Ｆ－６８７號重機車，在台南市○區○○路長榮
    中學旁，與訴外人蘇秀勳騎乘車號ＶＤＪ－０２７號清機車
    後搭載原告甲○○○發生車禍，致原告甲○○○受有頭部外
    傷、顱內硬腦腹下出血、右肱骨骨折、右額頭血腫之傷害之
    事實，業據原告提出診斷證明書二紙為證，亦為被告所不爭
    執，被告丁○○並因本件車禍之發生，經台灣高雄少年法院
    以94年度少謢字第493號裁定應予訓誡，並予假日生活輔導
    ，復經本院依職權調閱上揭少年事件卷宗查明無訛，原告之
    主張堪信為真實。
(二)、按汽車行駛時，駕駛人應注意車前狀況，並隨時採取必要安
    全措施，道路交通安全規則第94條第3項定有明文；又按汽
    車（包括機器腳踏車）駕駛人飲用酒類或其他類似物後其吐
    氣所含酒精濃度超過每公升0.25毫克或血液中酒精濃度超過
    百分之0.05以上者，不得駕車，同法第114條第2款亦定有明
    文。查依當時情形，天氣晴朗、夜間有照明、路面乾燥、無
    缺陷、無障礙物、視距良好、號誌正常，並無不能注意之情
    ，被告駕駛機車自應遵守上述道路交通安全規定，注意車前
    狀況及兩車併行之間隔，並隨時採取必要安全措施，竟於飲
    酒後呼氣酒精濃度高達0.57MG/L，疏未注意在同向左前方機
    車道上騎駛輕機車之訴外人蘇秀勳，而未與之保持安全間隔
    ，致其所駕駛之機車左側自後擦訴外人蘇秀勳之機車右側，
    造成訴外人蘇秀勳及原告汪林秀英摔倒，原告因而受有頭部
    外傷、顱內硬腦腹下出血、右肱骨骨折、右額頭血腫之傷害
    。則被告就本件車禍事故之發生，應有過失，足以認定。再
    原告確因本件車禍而受傷，則被告過失駕車肇事行為，與原
    告受傷結果間，自具有相當因果關係。
四、按因故意或過失，不法侵害他人之權利者，負損害賠償責任
    ；違反保護他人之法律，致生損害於他人者，負賠償責任；
    汽車、機車或其他非依軌道行駛之動力車輛，在使用中加損
    害於他人者，駕駛人應賠償因此所生之損害。但於防止損害
    之發生，已盡相當之注意者，不在此限；不法侵害他人之身
    體或健康者，對於被害人因此喪失或減少勞動能力或增加生
    活上之需要時，應負損害賠償責任；不法侵害他人之身體、
    健康、名譽、自由、信用、隱私、貞操，或不法侵害其他人
    格法益而情節重大者，被害人雖非財產上之損害，亦得請求
    賠償相當之金額；無行為能力人或限制行為能力人，不法侵
    害他人之權利者，以行為時有識別能力為限，與其法定代理
    人連帶負損害賠償責任。民法第184條第1項前段、第191條
    之2、第193條、第195條、第187條第1項前段，分別定有明
    文。被告戊○○、己○○為被告丁○○之父親、母親，為被
    告丁○○之法定代理人，原告依上揭法條規定，請求被告連
    帶賠償損害，自無不合，茲將其各項請求分述如次：
(一)、醫療費用部分：原告主張因本件車禍受傷支出醫療費用35,
    190元，已據其出醫療費用收據為證，此項費用並為被告所
    不爭執，爰准許之。
(二)、看護費用部分：原告主張因本件車禍受傷而休養期間約六個
    月，均無法單獨料理生活起居，原須支出看護費用，因原告
    之夫丙○○居家照料致未支出，但原告仍得向被告請求賠償
    相當於看護費用之損失，以一般行情每日2,000元計算，六
    個月即180日相當於360,000元等語。經查，原告因頭部外傷
    致少量硬腦膜下出血，於93年2月12日送成大醫院急診，另
    有右肱股骨折，於93年12月3日入院，93年12月8日接受右肱
    股手術，93年12月12日出院，其住院中需人照顧，另骨折部
    分約三至四星期需人照顧等情，業據國立成功大學醫學院附
    設醫院96年3月13日成附醫醫事字第0960003260號函附病患
    診療摘要表附卷可按。則原告於93年12月3日至12月12日住
    院期間10日，以及出院後一個月30日，合計共40日應是需人
    照顧之期間，以看護費用之一般行情一日2000元計算，原告
    支出看護費用以80,000元為必要，應予准許，原告逾此部分
    之請求，核屬非必要，應予駁回。
(三)、精神慰藉金部分：原告主張其因本件車禍受傷，受有精神上
    之痛苦，因而請求被告賠償精神慰撫金800,000元。按慰撫
    金金額之認定，除依所受身體上及精神上痛苦程度及所造成
    之影響二者予以衡量外，尚須斟酌雙方之身分、資力、與加
    害之程度及各種情形，予以核定。經查，原告因本件車禍受
    有頭部外傷、顱內硬腦腹下出血、右肱骨骨折、右額頭血腫
    之傷害，其財產狀況為93年度、94年度薪資及利息所得分別
    為260,464元、293,952元，其名下有房屋一筆、土地二筆，
    財產總額為2,226,500元；被告戊○○名下無不動產，93年
    度及94年度薪資所得及財產總額分別為416,395元、200,000
    元及230,755元、200,000元等情，業據原告提出診斷證明書
    二紙，並經本院依職權調閱稅務電子閘門財產所得調件明細
    表附卷可按。依兩造之身分、地位、經濟能力及傷害程度，
    認原告請求慰撫金於100,000元之範圍內尚無不當，爰與准
    許之，原告逾此部分之請求為無理由，並應駁回
(四)、綜上所述，被告應給付原告合計為215,190元（計算方式：
    35,190＋80,000＋100,000＝215,190）。
五、末按給付無確定期限者，債務人於債權人得請求給付時，經
    其催告而未為給付，自受催告時起，負遲延責任。其經債權
    人起訴而送達訴狀，或依督促程序送達支付命令，或為其他
    相類之行為者，與催告有同一之效力；民法第229條第2項定
    有明文；又遲延之債務，以支付金錢為標的者，債權人得請
    求依法定利率計算之遲延利息。但約定利率較高者，仍從其
    約定利率；而應付利息之債務，其利率未經約定，亦無法律
    可據者，週年利率為百分之五；亦為同法第233條第1項及第
    203條所明定。查本件原告請求被告應給付之金額，並未定
    有給付之期限，且未約定利率，則原告請求自起訴狀繕本送
    達被告之翌日起，按週年利率百分之五計算之利息，並未逾
    上開規定之範圍，自無不合；又原告之起訴狀繕本係於95年
    12月29日送達被告，則原告請求被告給付自95年12月30日起
    至清償日止，按週年利率百分之五計算之利息，洵屬正當。
六、綜上所述，原告本於侵權行為之損害賠償請求權，請求被告
    應連帶給付原告醫療費用、看護費用、非財產上損害賠償共
    計1,195,190元，惟本院審理後認為原告得請求賠償之金額
    在215,190元之範圍內為有理由，是原告請求被告賠償之金
    額於215,190元之範圍內，為有理由，應予准許，逾此部分
    之範圍為無理由，應予駁回。
七、原告陳明願供擔保，聲請宣告假執行，經核其勝訴部份，係
    所命被告給付之金額不逾500,000元者，應依職權宣告假執
    行；原告其餘假執行之聲請，因訴之駁回而失所依附，不予
    准許。
八、結論：本件原告之訴，為一部有理由，一部無理由，爰依民
    事訴訟法第79條、第87條第1項、第389條第1項第5款，判決
    如主文。
中　　華　　民　　國　　96　　年　　4　　月　　30   　日
                  民事第四庭    法  官高如宜
右為正本係照原本作成。
如對本判決上訴，須於判決送達後廿日內向本院提出上訴狀
中　　華　　民　　國　　96　　年　　4 　　月　　30　　日
                                書記官彭建山
